【裁判字號】    94,訴,624
【裁判日期】    950406
【裁判案由】    有關行政執行事務
【裁判全文】
臺中高等行政法院裁定
                                     94年度訴字第00624號
                              .
原      告  甲○○
訴訟代理人  邱俊哲  律師
被      告  法務部行政執行署彰化執行處
代  表  人  乙○○
訴訟代理人  丙○○
上列當事人間因有關行政執行事務事件，原告不服法務部行政執
行署中華民國94年2月5日94年度署聲議字第32號異議決定，提起
行政訴訟。本院裁定如下︰
    主  文
原告之訴駁回。
訴訟費用由原告負擔。
    事  實
一、事實概要：
    緣財政部台灣省中區國稅局（下稱中區國稅局）因歐來汽車
    股份有限公司（下稱歐來公司）滯納民國（下同）83年度違
    反所得稅法罰鍰，於89年間移送臺灣彰化地方法院強制執行
    ，尚未執行終結，因行政執行法修正條文於90年1月1日施行
    ，該院將該事件移交被告繼續執行。另中區國稅局以歐來公
    司滯納84年度違反營業稅法罰鍰及83年度營利事業所得稅，
    亦先後於91年及93年間移送被告合併執行。嗣被告以原告為
    歐來公司之董事，於93年10月18日以彰執禮90年稅執特字第
    00000031號函，請內政部警政署入出境管理局限制原告出境
    ，致該局函知原告禁止出境。原告不服，於93年12月24日聲
    明異議，經法務部行政執行署決定異議駁回，原告仍不服，
    向法務部提起訴願遭決定不受理，遂提起本件行政訴訟。
二、兩造聲明：
    (一)原告聲明求為判決：異議決定及原處分均撤銷。
    (二)被告聲明求為判決：原告之訴駁回。
三、兩造陳述：
    (一)原告主張：
      1.按行政執行法所指之義務人，乃指依法令或本於法令之
        行政處分或法院之裁定，負有公法上金錢給付義務之人
        ，依同法第24條第4款規定，公司或其他法人之義務人
        為負責人。本件歐來公司之負責人為林木柳，原告僅係
        該公司之股東即伍普貿易股份有限公司（下稱伍普公司
        ）之法人代表。依據公司法第2條第4款之規定，股份有
        限公司之股東僅就其所認股份，對公司負其責任。換言
        之，伍普公司投資新台幣（下同）6百萬元為歐來公司
        之股東，縱若歐來公司虧損，伍普公司亦僅就其出資額
        無法取回擔負其風險，股東並無其他責任，遑論原告復
        僅係伍普公司之代表。可見原處分顯已逾越法定範圍，
        而有違行政程序法第4條及第10條之規定，自有違誤。
      2.次按「政府或法人為股東時，得當選為董事或監察人，
        但須指定自然人代表行使職務」、「政府或法人為股東
        時，亦得由其代表人當選為董事或監察人」乃公司法第
        27條第1項、第2項所明定。其中第1項乃指政府或法人
        得當選為董事或監察人，惟須指定自然人代表行使職務
        而已，「董事或監察人乃為政府或法人」；第2項則係
        政府或法人之代表人本身當選為董事或監察人，比較上
        開貳項條文，其差異甚明。本件由歐來公司股東名簿顯
        示，伍普公司持有歐來公司股數60萬股，原告個人並未
        持有歐來公司任何股份，原告僅係伍普公司之代表人，
        因而受伍普公司指定代表行使職務而已，歐來公司之董
        事為伍普公司並非原告，被告援引行政執行署法規及業
        務咨詢委員會第45次會議決議所指者乃公司法第27條第
        2 項之情形。本件既應適用公司法第27條第1項，本件
        原處分及異議之決定均有違誤。
    (二)被告答辯：
      1.揆諸行政執行法第9條之立法理由：「．．．行政執行
        如係依行政機關做成之行政處分或法院之裁定為之者，
        其聲明異議係對上述行政執行程序有關的事項有所不服
        請求救濟，與義務人對行政機關對作成之行政處分不服
        應循訴願、行政訴訟程序請求救濟，或對法院裁定不服
        ，應提抗告者，迥然不同。故處理本條聲明異議之機關
        ，最高層次只到執行機關之直接上級主管機關為止，又
        執行機關或其直接上級主管機關對聲明異議所為之決定
        ，非行政處分，義務人或利害關係人不得對之提起訴願
        或行政訴訟。行政執行貴在迅速有效，始能提高行政效
        率，故其救濟程序宜採簡易之聲明異議方式（以1次為
        限）。除執行機關認其聲明異議有理由，應即停止執行
        ，並撤銷或更正已為之執行行為外，如認其無理由者，
        應於10 日內加具意見，送直接上級主管機關於30日內
        決定之，異議人對之不得再聲明不服。．．．」。
      2.次按行政執行法第17條第1項第5款、第6款、第24條第4
        款、第26條及強制執行法第25條第2項第4款之規定。公
        司負責人有行政執行法第17條第1項各款情形之一者，
        行政執行處得限制其住居，此因公司之負責人，對公司
        義務之履行，有直接或間接之決定權，並有以公司之財
        產為清償債務之權責，乃公司履行義務之實際負責人，
        為防止狡詐行為，使債權人之合法權益，獲得充分之保
        障，公司負責人自應遵守義務人履行債務有關規定。次
        按，公司法第8條第1項規定：「本法所稱公司負責人：
        ．．．在．．．股份有限公司為董事。」故股份有限公
        司之負責人為董事，即令董事依公司法第208條規定，
        互選一人為董事長對外代表公司，僅係限制其餘董事之
        對外代表權，並未否定其餘董事為公司負責人之地位，
        故於其行為有行政執行法第17條第1項各款事由時，行
        政執行處仍得限制其住居。
      3.關於股份有限公司董事之認定，參酌公司法第12條之規
        定，行政執行處自應以公司登記資料為認定依據。經被
        告向主管機關查閱歐來公司相關登記資料，原告確實登
        記為該公司之股東兼董事而非僅為法人股東代表。且退
        一步言之，依公司法第27條第2項規定「政府或法人為
        股東時，亦得由其代表人當選為董事或監察人。」故原
        告提出其非義務人之董事，僅為法人董事代表之主張，
        顯不足採信。縱認原告確為歐來公司法人股東代表，其
        既為實際執行董事職務之人，自應有行政執行法第24條
        第4款規定之適用。
    理  由
一、按「原告之訴有左列各款情形之一者，行政法院應以裁定駁
    回之。……十起訴不合程式或不備其他要件者。」行政訴訟
    法第107條第1項第10款定有明文。次按「義務人或利害關係
    人對執行命令、執行方法、應遵守之程序或其他侵害利益之
    情事，得於執行程序終結前，向執行機關聲明異議。前項聲
    明異議，執行機關認其有理由者，應即停止執行，並撤銷或
    更正已為之執行行為；認其無理由者，應於10日內加具意見
    ，送直接上級主管機關於30日內決定之。行政執行，除法律
    另有規定外，不因聲明異議而停止執行。但執行機關因必要
    情形，得依職權或申請停止之。」行政執行法第9條亦有明
    文。再按「行政執行如依行政機關作成之行政處分或法院裁
    定為之者，其聲明異議係對上述行政執行程序有關的事項有
    所不服請求救濟，與義務人對行政機關作成之行政處分不服
    應循訴願、行政訴訟程序請求救濟，或對法院裁定不服，應
    提抗告者，迥然不同。故處理本條聲明異議之機關，最高層
    次衹到執行機關之直接上級主管機關為止，又執行機關或其
    直接上級主管機關對聲明異議所為之決定，非行政處分，義
    務人或利害關係人不得對之提起訴願或行政訴訟。行政執行
    貴在迅速有效，始能提高行政效率，故其救濟程序宜採簡易
    之聲明異議方式。除執行機關認其聲明異議有理由，應即停
    止執行，並撤銷或更正已為之執行行為外，如認其無理由者
    ，應於10日內加具意見，送直接上級主管機關於30日內決定
    之，異議人對之不得再聲明不服。」有行政執行法第9條之
    立法理由可資參照。因此，行政執行法第9條所定之聲明異
    議程序有別於一般行政救濟程序，應為一法定之特別救濟程
    序，異議人對行政執行署之決定應不得聲明不服。又行政執
    行法上之執行措施，性質上多屬事實行為，依行政執行法第
    9條第1項、第2項之規定，係採聲明異議之特別程序予以救
    濟。雖然執行措施仍有若干如「命提供相當擔保」、「限制
    住居」等具有行政處分之性質，但因行政執行法對此具有行
    政處分性質之執行措施，並無排除適用聲明異議程序之特別
    規定，依訴願法第1條第1項但書之規定，自仍應一體適用聲
    明異議之程序救濟（最高行政法院94年度裁字第2759號裁定
    參照）。
二、本件原告係就被告90年度營所稅執特專字第31號、91年度營
    稅執特專字第71886號、93年度營所稅執特專字第12033號行
    政執行事件，所為93年10月18日彰執禮90年稅執特字第31號
    限制出境函聲明異議，而該聲明異議既經法務部行政執行署
    94年度署聲議字第32號聲明異議決定書為異議駁回之決定，
    依前開說明，原告對法務部行政執行署之決定，不得再依一
    般行政爭訟程序聲明不服。從而原告提起本件行政訴訟，為
    不合法，應予駁回。其所為實體陳述，已無庸審酌，併予敘
    明。
三、依行政訴訟法第107條第1項第10款、第104條、民事訴訟法
    第95條、第78條裁定如主文。
中    華    民    國    95    年    4     月    6     日
                第二庭審判長法  官  王  茂  修
                            法  官  莊  金  昌
                            法  官  王  德  麟
以上正本證明與原本無異。
如不服本裁定，應於裁定送達後10日內以書狀敘明理由，經本院
向最高行政法院提起抗告（須依對造人數附具繕本）並應預繳送
達用雙掛號郵票390元（34元及5元郵票各10份）。
中    華    民    國    95    年    4     月    6     日
                            書記官  詹  靜  宜


司法院資訊處製作；財團法人民間司法改革基金會備份。
